【裁判字號】    98,訴,124
【裁判日期】    980331
【裁判案由】    返還消費借貸款
【裁判全文】
臺灣新竹地方法院民事判決               98年度訴字第124號
原      告  新竹縣新埔鎮農會
法定代理人  甲○○
訴訟代理人  丁○○
被      告  丙○○
訴訟代理人  乙○○
上列當事人間請求返還消費借貸款事件，原告向本院聲請核發支
付命令，經被告於法定期間提出異議後視為起訴，本院於民國98
年3月24日辯論終結，判決如下：
    主  文
被告應給付原告新台幣壹佰拾萬元，及如附表所示之利息及違
約金。
訴訟費用由被告負擔。
    事實及理由
一、原告主張：緣訴外人張瑩權於民國 (以下同)九十六年三月
    三十日邀同被告及訴外人范添英擔任連帶保證人，分別向原
    告借款新台幣（下同）(1)一百萬元，借款期間自九十六年三
    月三十日起至一０一年三月三十日止，以每個月為一期共分
    六十期，依年金法平均攤還本息，利率按原告基準利率浮動
    計算 (目前為年息百分之六點一四)，嗣後隨原告基準利率
    調整而調整；(2)六十萬元，借款期間自九十六年三月三十日
    起至一０一年三月三十日止，以每個月為一期共分六十期，
    依年金法平均攤還本息，利率按原告基準利率浮動計算 (目
    前為年息百分之六點六四)，嗣後隨原告基準利率調整而調
    整。且均約定任何一宗債務不依約清償本金時，貸款即視為
    全部到期，應就其全部應付帳款一次全數繳清，並自逾期之
    日起，逾期六個月以內者，按上開利率百分之十，超過六個
    月者，按上開利率百分之二十計算違約金。詎債務人張瑩權
    於九十七年六月三十日起即未依約繳款，依約貸款視為全部
    到期，債務人已喪失期限之利益，應將所欠帳款一次清償，
    計尚欠借款(1)八十五萬元、(2)四十五萬元及如附表所示之利
    息、違約金未清償，屢經催討，均置之不理，而被告既為債
    務人張瑩權之連帶保證人，依法自應負清償之責，為此，爰
    依消費借貸及連帶保證之法律關係提起本件訴訟，請求被告
    清償借款，並聲明: 如主文第一項所示。
二、被告固不否認系爭借款債務之存在，且對於其擔任債務人張
    瑩權之連帶保證人，及原告所請求之金額亦均表示沒有意見
    ，惟辯稱: 依據兩造所簽訂之借據內容，其中並無伊拋棄民
    法第七百四十五條先訴抗辯權之約定，故伊仍享有民法第七
    百四十五條之權利，並據此主張在原告對於主債務人張瑩權
    之財產強制執行無效果前，得拒絕清償系爭借款等語。
三、得心證之理由：
(一)原告主張之上開事實，業經其提出借據、放款交易明細及授
    信約定書各二份為證，且為被告所不爭執，自堪信原告之主
    張為真實。
(二)按保證債務之所謂連帶，係指保證人與主債務人負同一債務
    ，對於債權人各負全部給付之責任者而言，此就民法第二百
    七十二條第一項規定連帶債務之文義參照觀之甚明。故連帶
    保證與普通保證不同，縱使無民法第七百四十六條所揭之情
    形，亦不得主張同法第七百四十五條關於檢索抗辯之權利，
    最高法院著有四十五年台上第一四二六號判例意旨可資參照
    。本件被告既不否認其為系爭債務之連帶保證人，則依上開
    判例意旨所示，被告並無檢索（先訴）抗辯之權利可資主張
    ，自應就主債務人張瑩權之上開債務對原告負連帶清償之責
    任；況被告係高中畢業，此有被告之個人基本資料查詢結果
    一紙在卷可參，則其於九十六年三月間在系爭借據上簽名擔
    任連帶保證人時，以其之智識、社會經驗，當無不知連帶保
    證人與一般保證人在責任上有所不同之理，是既然該授信約
    定書上並無提到有關先訴抗辯權之約定，則被告依其所擔負
    之連帶保證人之責任，自須與主債務人負同一之連帶給付之
    責任，無主張先訴抗辯權之餘地，是被告辯稱依民法第七百
    四十五條（先訴）檢索抗辯權之規定，在原告對於主債務人
    張瑩權之財產強制執行無效果前，得拒絕清償系爭借款云云
    ，並無可採。
(三)從而，原告依據消費借貸及連帶保證之法律關係，請求被告
    清償如主文第一項所示之借款本金及如附表所示之利息、違
    約金，即無不合，應予准許。
四、據上論結：原告之訴為有理由，依民事訴訟法第七十八條，
    判決如主文。
中    華    民    國    98    年    3     月    31    日
                  民事第二庭    法  官  鄭政宗
以上正本係照原本作成。
如對本判決上訴，須於判決送達後20日內向本院提出上訴狀。
中    華    民    國    98    年    3     月    31    日
                                書記官  曾柏方
附表:
┌───────┬────┬─────────┬──────┬────────┬───────┐
│本金(新台幣)  │約定利率│利息起算日        │利息計算方式│違約金起算日    │違約金計算方式│
├───────┼────┼─────────┼──────┼────────┼───────┤
│  850,000元   │6.14%   │民國97年6月30日   │自利息起算日│民國97年7月30日 │自違約金起算日│
│              │        │                  │起至清償日止│                │起至清償日止，│
├───────┼────┼─────────┤，按左列約定├────────┤逾期在6個月以 │
│  450,000元   │6.64%   │民國97年6月30日   │利率計算。  │民國97年7月30日 │內者，按左列約│
│              │        │                  │            │                │定利率百分之10│
│              │        │                  │            │                │，超過6個月者 │
│              │        │                  │            │                │，按左列約定利│
│              │        │                  │            │                │率百分之20計算│
│              │        │                  │            │                │。            │
└───────┴────┴─────────┴──────┴────────┴───────┘


司法院資訊處製作；財團法人民間司法改革基金會備份。
